【裁判字號】    98,訴,317
【裁判日期】    981109
【裁判案由】    請求侵權行為損害賠償
【裁判全文】
臺灣屏東地方法院民事判決               98年度訴字第317號
原      告  丙○○
訴訟代理人  乙○○
被      告  甲○○
                      （另案於臺灣高雄第二監獄執行中）
上列當事人間請求侵權行為損害賠償提起刑事附帶民事訴訟事件
，經本院刑事庭裁定移送前來（98年度附民字第74號），本院於
民國98年10月26日言詞辯論終結，判決如下：
    主  文
被告應給付原告新台幣壹佰貳拾貳萬柒仟肆佰柒拾陸元，及自民
國九十八年九月十七日起至清償日止，按週年利率百分之五計算
之利息。
原告其餘之訴駁回。
訴訟費用由被告負擔千分之五一五，餘由原告負擔。
本判決第一項於原告以新台幣肆拾萬玖仟壹佰伍拾玖元為被告供
擔保後，得假執行。但被告如以新台幣壹佰貳拾貳萬柒仟肆佰柒
拾陸元為原告預供擔保，得免為假執行。
原告其餘假執行之聲請駁回。
    事實及理由
一、原告主張略以：被告與訴外人黃琮瑋係朋友，而黃琮瑋與原
    告均任職於煜輝電業工程有限公司，黃琮瑋與原告因工作問
    題發生嫌隙，於民國97年5 月6 日下午5 時許，黃琮瑋約原
    告至位於屏東縣內埔鄉○○村○○路51號之「老地方釣蝦場
    」談判，黃琮瑋並邀約被告及多位友人共同赴約，雙方一言
    不合，發生毆打，被告見狀，竟持改造手槍向原告射擊1 槍
    ，致原告受有槍傷併小腸多處穿孔結腸繫膜及大網穿孔併大
    量腹內出血及休克、子彈穿透傷左前腹壁及左腰背等傷害。
    原告因被告之不法侵害行為而受傷，被告自應負侵權行為損
    害賠償責任。原告因受傷支出醫療費新台幣（下同）27,636
    元及健保費用96,840元；並自97年5 月15日起至97年9 月15
    日止，共計4 個月期間，雇用訴外人許佳雀照顧原告，支出
    看護費240,000 元；來往醫院看診支出交通費5,000 元；原
    告每月平均所得43,000元，因受傷休養1 年，工作損失計51
    6,000 元；並因身體受傷甚鉅，雖經開刀割除縫合，仍經常
    腸沾黏，疼痛異常，身心受莫大痛苦，併請求慰撫金1,500,
    000 元等語。並聲明：(1)被告應給付原告2,385,476 元，及
    自訴狀繕本送達翌日起至清償日止，按年息5%計算之利息。
    (2)願供擔保，請准宣告假執行。
二、被告則以：希望最多能以200,000 元和解等語置辯。並聲明
    ：原告之訴駁回。
三、兩造經本院整理下列不爭執事項，本院並以之為判決基楚：
  (一)原告因受傷所支付之醫藥費收據及診斷證明書。
  (二)原告因受傷所支付之看護費收據。
  (三)原告因受傷所支付之交通費收據。
四、按故意或過失，不法侵害他人之權利者，負損害賠償責任；
    不法侵害他人之身體或健康者，對於被害人因此喪失或減少
    勞動能力或增加生活上之需要時，應負損害賠償責任；不法
    侵害他人之身體、健康、名譽、自由、信用、隱私、貞操，
    或不法侵害其他人格法益而情節重大者，被害人雖非財產上
    之損害，亦得請求賠償相當之金額，民法第184 條第1 項前
    段、第193 條第1 項及第195 條第1 項分別定有明文。經查
    ，原告主張遭被告開槍射擊受有傷害之事實，為被告所不爭
    執，且被告因此涉犯殺人未遂犯行，經本院97年度訴字第17
    55號刑事判決判處罪刑在案，業由本院調閱該刑事卷宗核閱
    屬實，是原告主張被告應負侵權行為損害賠償責任，堪信為
    真，故本件應審究者為被告應賠償之數額為何？茲審酌如下
    ：
  (一)醫藥費部分：
    按保險制度，旨在保護被保險人，非為減輕損害事故加害人
    之責任。保險給付請求權之發生，係以定有支付保險費之保
    險契約為基礎，與因侵權行為所生之損害賠償請求權，並非
    出於同一原因，後者之損害賠償請求權，殊不因受領前者之
    保險給付而喪失。又全民健康保險法第1 條後段固規定，就
    該法未規定之事項應適用保險法相關規定。惟全民健康保險
    性質上係屬健康、傷害保險，除有全民健康保險法第82條規
    定之情形外，依保險法第130 條、第135 條準用同法第103
    條之規定，全民健康保險之保險人不得代位行使被保險人因
    保險事故所生對於第三人之請求權，要無保險法第53條規定
    適用之餘地。是全民健康保險之被保險人，非因汽車交通事
    故受傷害，受領全民健康保險提供之醫療給付，其因侵權行
    為所生之損害賠償請求權並不因而喪失（最高法院68年台上
    字第42號判例及89年台上字第805 號裁判意旨參照）。原告
    主張因受傷住院及看診，支出醫藥費27,636元及健保費用96
    ,840元，業據其提出國仁醫院診斷證明書1 份、國仁醫院收
    據10張及長庚紀念醫院收據1 張為證，且為被告所不爭執，
    堪信為真，揆諸上開裁判意旨，是原告主張受有上開醫藥費
    27,636元及健保費用96,840元，合計醫療費用124,476 元之
    損害，應由被告賠償，應予准許。
  (二)看護費部分：
    原告主張自97年5 月15日起至97年9 月15日止，共計4 個月
    期間，雇用許佳雀看護原告，支出看護費240,000 元一情，
    固據其提出收據1 張為憑，且為被告所不爭執，惟經本院函
    詢國仁醫院結果，據該院表示：原告於住院及出院休養前2
    個月須受他人看護，且依病患之工作負荷、工作性質及個人
    耐受性，休養期間無法工作通常約2 個月至6 個月不等等語
    ，有該院98年9 月23日國仁醫字第0980355 號函1 份在卷可
    稽（本院卷第46頁），堪認原告於住院及出院後2 個月期間
    ，屬應有受看護之必要期間，參以原告係於97年5 月12日轉
    送普通病房，而於97年5 月22日出院之事實，原告應受看護
    之期間應為2 月又10日，本院審酌原告支付許佳雀4 個月期
    間看護費240,000 元，換算每日看護費2,000 元，尚屬適當
    ，是依上開原告有受必要看護之期間2 月又10日計算，原告
    所受支付看護費之損害應為140,000 元，逾此範圍之請求，
    即不應准許。
  (三)交通費部分：
    原告主張雇請徐慶雄自營計程車行載送，來回醫院門診治療
    10次，每次500 元車資，共計5,000 元，業據其提出收據10
    張為證，且為被告所不爭執，自堪信為真，是原告主張增加
    生活上支出5,000元，應予准許。
  (四)工作損失部分：
    原告主張每月平均所得43,000元，因受傷休養無法工作期間
    1 年，所受工作損失516,000 元，業據其提出薪資明細表2
    張及存摺明細影本2 份為證，且被告對於原告之工作所得並
    不爭執，自堪信原告主張每月平均所得為43,000元，惟依國
    仁醫院上開函文，原告因受傷而應休養，導致無法工作之期
    間通常約2 個月至6 個月不等，本院復審酌原告係從事勞力
    性質工作，有賴身體高度勞動始能獲致薪資，認所須休養之
    期間應以6 個月為適當，是原告主張工作損失即為258,000
    元【計算式：43,000元×6 ＝258,000 元】，逾此部分之請
    求，即屬無據。
  (五)慰撫金部分：
    按精神慰撫金之核給標準應斟酌雙方身分、資力與加害程度
    ，及其他各種情形核定相當之數額（最高法院51年台上字第
    223 號判例要旨參照）。本院審酌原告所受傷害係被告故意
    之侵權行為肇致，又人體之腸器官，職司消化之重要功能，
    因槍傷而導致受損，原告自受有莫大痛苦；且原告為高中畢
    業，名下有房屋1 棟及土地1 筆，而被告現因案執行，名下
    並無財產，除分據兩造陳明在卷外，並有稅務電子閘門財產
    所得調件明細表2 件在卷可佐，原告因身體受損所受精神痛
    苦程度，兼衡及兩造前揭身分、地位、經濟狀況等一切情狀
    ，認原告主張慰撫金1,500,000 元，尚嫌過高，應予核減為
    700,000元，方屬公允，超過部分，不應准許。
  (六)綜上，本件原告所受之損害總計為1,227,476 元【計算式：
    124,476 元（醫療費）＋140,000 元（看護費）＋5,000 元
    （交通費）＋258,000 元（工作損失）＋700,000 元（精神
    慰撫金）＝1,227,476 元】。
五、從而，原告本於侵權行為損害賠償之法律關係，請求被告給
    付1,227,476 元，及自起訴狀繕本送達被告翌日即98年9 月
    17日起至清償日止，按週年利率5%計算之利息，為有理由，
    應予准許，至逾此部分之請求，則無理由，應予駁回。
六、本件原告勝訴部分，原告陳明願供擔保請求宣告假執行，核
    無不合，爰酌定相當之擔保金額准許之；並依職權定相當之
    擔保金額宣告免為假執行。至原告敗訴部分，其假執行之聲
    請已失所附麗，應予駁回。
七、訴訟費用負擔之依據：民事訴訟法第79條。
中    華    民    國    98    年    11    月    9     日
                        民事第二庭  法  官  陳威宏
正本係照原本作成。
如對判決上訴，須於判決送達後20日內向本院提出上訴狀，其未
表明上訴理由者，應於提出上訴後20日內向本院補提理由書狀（
均須按他造當事人之人數附繕本）。
中    華    民    國    98    年    11    月    10    日
                                    書記官  陳勃諺


司法院資訊處製作；財團法人民間司法改革基金會備份。
